【裁判字號】    99,台上,1853
【裁判日期】    990326
【裁判案由】    違反毒品危害防制條例
【裁判全文】
最高法院刑事判決            九十九年度台上字第一八五三號
上  訴  人  甲○○
選任辯護人  謝依良律師
上列上訴人因違反毒品危害防制條例案件，不服台灣高等法院台
南分院中華民國九十九年一月十八日第二審更審判決 （九十八年
度上更(一)字第三三二號，起訴案號：台灣雲林地方法院檢察署九
十七年度偵字第五二五０號，九十八年度偵字第八八八、九六六
號），提起上訴，本院判決如下：
    主  文
上訴駁回。
    理  由
按刑事訴訟法第三百七十七條規定，上訴於第三審法院，非以判
決違背法令為理由，不得為之。是提起第三審上訴，應以原判決
違背法令為理由，係屬法定要件。如果上訴理由書狀並未依據卷
內訴訟資料，具體指摘原判決不適用何種法則或如何適用不當，
或所指摘原判決違背法令情事，顯與法律規定得為第三審上訴理
由之違法情形，不相適合時，均應認其上訴為違背法律上之程式
，予以駁回。本件原判決撤銷第一審關於上訴人甲○○販賣第一
級毒品部分之科刑判決，改判仍論上訴人以販賣第一級毒品罪，
累犯，處有期徒刑十六年六月，併為相關從刑之諭知。係依憑證
人楊桂霖就其於民國九十七年十月十二日上午，至雲林縣台西鄉
牛厝村三十鄰丘厝四號上訴人住處，以新台幣（下同）五百元之
價格向上訴人購得海洛因一包之事實，於第一審明確證述：「（
你有跟他「即上訴人」買過毒品嗎？）我從台北回來，他們有自
己用，我跟他拿了一些」、「有啦，我五百（元）有拿給他」、
「（你有帶警察去你買毒品海洛因那個人的地方嗎？）有」、「
（所以你在警察局說你買毒品的人，對象就是甲○○嗎？）對」
等語。參酌上訴人於第一審與楊桂霖對質時供稱：「（對於楊桂
霖陳述有無意見？）沒有」、「（你確實有販毒？）他（即楊桂
霖）要找我拿……」云云，亦自承楊桂霖有去找伊拿毒品等情無
訛。而楊桂霖於同日上午十一時五十五分許，在丘厝產業道路為
警盤查，雖將海洛因丟棄路旁草堆，仍為警查扣等事實，復有扣
押物品目錄表、現場照片可憑。楊桂霖為警查扣之該包粉末確經
檢驗出海洛因成分，亦有行政院衛生署草屯療養院九十七年十一
月十九日草療鑑字第０九七一一０００九七號鑑定書可稽。楊桂
霖由警帶同追查毒品來源至上訴人前開住處，經上訴人同意搜索
後，警員即在上訴人房間床墊下查扣十二包粉末，該十二包粉末
經檢驗均含有海洛因成分（合計淨重一‧０五公克，空包裝總重
二‧九二公克，純度十五‧０五％，純質淨重０‧一六公克），
亦有法務部調查局濫用藥物實驗室九十七年十一月十四日調科壹
字第０九七二三０四二七七０號鑑定書及搜索扣押筆錄、扣押物
品目錄表在卷可考。綜上證據資料，而為論斷，已敘述其所憑之
證據及得心證之理由。並說明：楊桂霖雖於偵查中供稱：毒品係
住在雲林縣四湖鄉往台西鄉、北港鎮○○○○路某加油站附近之
「阿興」拿給伊施用云云，惟隨即坦承「阿興」係伊所虛構，伊
確實向上訴人購買海洛因無訛，且上訴人亦坦承楊桂霖有去找伊
拿毒品等情，而楊桂霖因前揭虛偽供述觸犯偽證罪，亦經第一審
判處偽證罪刑確定，足見楊桂霖供稱向「阿興」拿毒品云云，並
非真實，不足採為上訴人有利之證據。又上訴人於原審聲請再詰
問證人楊桂霖，因該證人已於第一審到庭經交互詰問，所為應答
均與問題切合，其供詞反覆無非是在「據實指證」及「袒護上訴
人」二者間游移不定，自毋庸再予傳訊之理由。而以上訴人辯稱
：九十七年十月十二日當天並未見過楊桂霖，且楊桂霖有精神疾
病，說詞反覆不可信等語，為飾卸之詞，不足採取，亦已依憑卷
證資料，在理由內詳加指駁。從形式上觀察，原判決並無違背法
令之情形存在。上訴意旨略稱：原判決以上訴人自承楊桂霖有找
伊拿毒品之供述為證，但該部分筆錄原審未踐行調查證據程序，
有應於審判期日調查之證據未予調查之違法；又楊桂霖於偵、審
中之供述反覆不一，非無瑕疵可指，而警方查扣到毒品海洛因，
僅能證明楊桂霖與上訴人均持有毒品，此外並無其他證據，足以
擔保楊桂霖所為證詞之真實性，原審遽為不利上訴人之判決，有
調查未盡及適用法則不當之違法等語。惟原判決就其如何綜合證
人楊桂霖於第一審之證言、上訴人於第一審與楊桂霖對質時之供
述、卷附之扣押物品目錄表、搜索扣押筆錄、現場照片、行政院
衛生署草屯療養院及法務部調查局濫用藥物實驗室之鑑定書、暨
扣案之毒品海洛因等證據資料，判斷上訴人有前揭犯行之心證理
由，已闡述明晰，對於證人楊桂霖先後不一之供述如何斟酌取捨
，亦已說明甚詳，所為之論斷與說明，核與經驗法則及論理法則
均無違背，並無調查未盡及適用法則不當之違法情形。上訴意旨
對原審取捨證據及判斷證據證明力之職權行使，憑持己見任意指
摘，難認係合法之第三審上訴理由。又審判期日之訴訟程序，專
以審判筆錄為證，刑事訴訟法第四十七條定有明文。依原審九十
九年一月四日審判筆錄所載，審判長曾訊問上訴人：「對於你在
偵查、原審（指第一審）、本院（指第二審）準備程序時所言，
有何意見？（提示並告以要旨）」，上訴人及其辯護人均答稱：
「沒有意見」，可見原審已依刑事訴訟法第一百六十五條第一項
規定，將包括上訴人於第一審自承楊桂霖有去找伊拿毒品在內之
相關筆錄，向上訴人提示並告以要旨，依法踐行調查證據程序，
有該審判筆錄可查（見原審卷第八十八頁正、反面）。上訴意旨
執此指摘，亦非依據卷內訴訟資料為具體指摘之適法第三審上訴
理由。其餘上訴意旨，對原審採證認事之職權行使及不影響判決
本旨之枝節事項，任意指為違法，難認已符合首揭法定之第三審
上訴要件。其上訴違背法律上之程式，應予駁回。
據上論結，應依刑事訴訟法第三百九十五條前段，判決如主文。
中    華    民    國  九十九  年    三    月  二十六  日
                      最高法院刑事第三庭
                          審判長法官  林  增  福
                                法官  張  清  埤
                                法官  陳  世  雄
                                法官  何  菁  莪
                                法官  黃  梅  月
本件正本證明與原本無異
                                      書  記  官
中    華    民    國  九十九  年    三    月  二十九  日
                                                     ｍ

司法院資訊處製作；財團法人民間司法改革基金會備份。
